臺灣高等法院民事判決　九十年度上易字第七五四號
　　上　訴　人　安磊科技工程股份有限公司
　　法定代理人　張明照
　　法定代理人　魏金德
右當事人間請求確認債權存在事件，上訴人對於中華民國九十年十一月二日台灣台北
地方法院八十九年度訴字第四六四六號第一審判決提起上訴，本院判決如左：
    主    文
上訴駁回。
第二審訴訟費用由上訴人負擔。
    事實及理由
一、被上訴人主張：伊與訴外人榮冠機械工業有限公司（下稱榮冠公司）間因給付貨
    款事件，向台灣台北地方法院聲請假扣押，經該院於民國（下同）八十九年九月
    二十八日八十九年度民執全字第二四九二號假扣押執行命令，就榮冠公司對上訴
    人之貨款及工程款債權，在新台幣（下同）二百十四萬三千二百六十元，及執行
    費一萬五千三百四十三元之範圍內予以扣押，詎上訴人否認債權存在而聲明異議
    ，惟榮冠公司對上訴人確有上開債權確存在等語。爰依強制執行法第一百二十條
    規定，求為確認榮冠公司對上訴人之貨款及工程款債權於二百十五萬八千六百零
    三元之範圍內存在（原審判決確認榮冠公司對上訴人之債權於九十一萬五千四百
    六十五萬元之範圍內存在。駁回被上訴人其餘請求。上訴人就其敗訴部分上訴。
    被上訴人就其敗訴部分，未聲明不服）。並答辯聲明：駁回上訴。
二、上訴人則以：榮冠公司承作伊公司之工程數件，承攬報酬依約固計四千零十一萬
    六千九百六十元，惟扣除伊已給付之二千五百五十八萬一千三百零九元、工程扣
    款折讓一千一百四十六萬六千一百六十七元（如原判決附件一、二，下稱附件一
    、二）及維修費用三百九十一萬八千七百六十五元（如原判決附件三，下稱附件
    三）後，榮冠公司對伊已無工程款可請求。又榮冠公司自八十九年初起即未繼續
    施工，由伊自行或委請第三人完工，榮冠公司對伊應負債務不履行之損害賠償責
    任，並不得請求伊給付價金。況榮冠公司亦持附件二所示之折讓證明書向國稅局
    報稅扣抵稅款，足認榮冠公司承認違約之事實，伊自得就附件二部分之金額主張
    抵銷。再附件三筆數編號十二以下「停車設備維護費」折讓之事實，均係在八十
    九年十月二日扣押命令到達前發生，亦得依民法第三百四十條規定主張抵銷。另
    因榮冠公司不履行所生之違約罰款，已達二千零三十九萬二百九十一元，綜上，
    伊對榮冠公司得主張抵銷部分之金額，已較原審判決認定榮冠公司對伊之債權為
    鉅等語，資為抗辯。並上訴聲明：(一)原判決不利於上訴人部分廢棄。(二)右廢棄部
    分，被上訴人在第一審之訴駁回。
三、經查，榮冠公司承作上訴人之「停車設備製造安裝工程及配電製造安裝工程」數
    件，承攬報酬總計四千零十一萬六千九百六十元，上訴人已給付二千五百五十八
    萬一千三百零九元。而被上訴人與榮冠公司間因給付貨款事件，向台灣台北地方
    法院聲請假扣押，經該院以八十九年度民執全午字第二四九二號假扣押執行命令
    ，就榮冠公司對上訴人之貨款及工程款債權在二百十四萬三千二百六十元，及執
    行費一萬五千三百四十三元之範圍內予以扣押，上訴人於八十九年十月二日收受
    扣押命令等事實，為兩造所不爭執（見原審一卷二二一頁、二卷四頁、本院卷五
    九、九四頁），並經證人即榮冠公司總經理陳英詔到庭結證屬實（見原審一卷二
    四五頁），復有台灣台北地方法院八十九年九月二十八日北院文八十九民全午字
    第二四九二號民事執行命令影本、買賣合約書影本、支票影本附卷可稽（見原審
    一卷一一、三二—一二八、二五○—二八三頁），堪信為真實。
四、次查，上訴人主張因榮冠公司預支工程款而回扣利息、債務不履行而扣除工程款
    、取消合約而收回訂金、逾期罰款及不完全給付致所受之損害賠償等情，故就附
    件一所示各筆工程款項目及金額，合計一千零五十八萬七千二百零二元，應予以
    抵銷之事實，有上訴人開立之銷貨退回進貨退出或折讓證明單在卷可憑（見原審
    一卷二八五─三一八頁），而上訴人及榮冠公司亦已持上開折讓證明單及統一發
    票向稅捐稽徵機關報稅，有台北市稅捐稽徵處中南分處九十年四月二十六日北市
    稽中南甲字第九○六一一三○五○○號函、財政部台灣省南區國稅局台南縣分局
    九十年五月十八日南區國稅局南縣審字第九○○一一九二八號函附卷可參（見原
    審一卷三六三、三六六頁），則上訴人主張就附件一所示部分予以抵銷，應可採
    信。
五、上訴人雖辯稱：榮冠公司自八十九年初起即未繼續施工，由伊自行或委請第三人
    完工，故就附件二所示部分主張抵銷云云，固據提出折讓證明單為證（見原審二
    卷二○─二四頁），惟查，附件二所示部分，上訴人所提出者僅係筆數編號一至
    五部分，編號六至八部分則未提出，且榮冠公司亦否認持附件二筆數編號一至五
    部分之折讓單向國稅局報稅扣款，業據證人陳英詔證述在卷（見原審二卷一七頁
    ），而上訴人又無法舉證證明榮冠公司有持上開折讓單報稅扣款，況上訴人與榮
    冠公司簽訂之工程合約第二十三條均明定，榮冠公司不履行合約時，上訴人得終
    止合約，並請求榮冠公司賠償因此所受之損害，有該合約書在卷可參（見原審一
    卷三六、四三、五○、五七、七七、八四、九一、一二○頁），上訴人既未提出
    因榮冠公司不能履約而與其終止契約之證明，又無法證明榮冠公司確有債務不履
    行之事實及應賠償之金額，則其空言所辯，自不足採信。
六、上訴人又辯稱：因榮冠公司無法依約履行保固責任，由伊代為履行，及伊代榮冠
    公司執行部分契約，故對榮冠公司有如附件三所示之應收帳款存在，亦得主張抵
    銷云云。查，附件三筆數編號一至十一部分之款項，業經上訴人開立銷貨統一發
    票交予榮冠公司，並由榮冠公司持向稅捐稽徵機關報稅，有前開各該稅捐稽徵機
    關之回函附卷可參，足認此部分榮冠公司已同意及承認上訴人代為履約之事實。
    至筆數編號十二至二十之款項，上訴人雖稱係因榮冠公司無法依約履行保固責任
    ，由其代為履行所致，惟觀諸上訴人與榮冠公司之合約所示，係由榮冠公司負保
    固之責，且榮冠公司於接獲修復通知，三日內未派人處置時，上訴人始得自行僱
    工修復，向榮冠公司請求修復之費用。而證人陳英詔亦證稱榮冠公司尚能執行保
    固責任，未接獲修復之通知，未合意由上訴人代為履行保固責任，不應該扣維修
    費用等語（見原卷二卷一七頁、原審一卷二四五、二四六頁），是上訴人既未能
    證明榮冠公司業已同意由其代為履行保固責任，或接獲修復通知後仍未履行保固
    責任，從而，主張對榮冠公司有附件三筆數編號十二至二十之債權存在，要無理
    由，此部分之款項自不得予以抵銷扣除。則上訴人就附件三得主張抵銷之債權額
    為筆數編號一至十一部分，合計為三百零三萬二千九百八十四元。至上訴人雖提
    出其與榮冠公司簽訂之「機械停車設備保養合約書」以證明其承擔榮冠公司無法
    履行之承攬、保養工作（見本院卷三一─三七頁），惟該合約書僅係上訴人與榮
    冠公司就東元五股廠停車設備簽訂之保養合約書，而附件三筆數編號十二至二十
    部分，則為台北國際商銀、漢宇、杜一、遠百、技嘉、雍和、天成、誠寬、佳新
    等九項停車設備保養工程，上訴人均未提出有與榮冠公司另行簽訂保養合約，自
    未能證明前述之九項工程榮冠公司已與上訴人達成合意，由上訴人承擔履行保固
    責任。則上訴人空言主張就附件三筆數編號十二至二十部分，代榮冠公司履行保
    固責任，對榮冠公司有此債權存在，即屬無據。
七、上訴人雖提出被上訴人於提起本件訴訟前致函上訴人，請求上訴人停止支付榮冠
    公司工程款，及榮冠公司之「債權移轉具結同意書」（見本院卷二二─三○頁）
    ，以證明榮冠公司有債務不履行之情形。然查，上開函件至多僅能證明榮冠公司
    有積欠被上訴人及奇興公司貨款未付，尚難以此為榮冠公司對上訴人有債務不履
    行之事實。
八、上訴人又辯稱：因榮冠公司違約有債務不履行之情事，伊依約得請求依契約總價
    按日計罰千分之三計算之違約金云云，然查，依上訴人與榮冠公司所簽訂之合約
    書所載，榮冠公司逾期完工時，應按逾期之日數每遲一日罰總價款千分之三之罰
    款，惟上訴人對榮冠公司逾期完工之事實，既未舉證證明之，則主張逾期罰款應
    予扣除，亦屬無據。
九、綜上所述，上訴人應付給榮冠公司之款項計四千零十一萬六千九百六十元，除已
    支付二千五百五十八萬一千三百零九元外，得主張抵銷折讓款項為一千零五十八
    萬七千二百零二元，應收帳款為三百零三萬二千九百八十四元，則上訴人尚應付
    給榮冠公司款項九十一萬五千四百六十五元。從而，被上訴人依強制執行法第一
    百二十條規定，訴請確認榮冠公司對上訴人之債權於九十一萬五千四百六十五元
    之範圍內存在，為有理由，應予准許。是則原審就此部分為被上訴人勝訴之判決
    ，於法並無不合。上訴意旨指摘原判決此部分不當，求予廢棄改判，為無理由，
    應予駁回。
十、兩造其餘攻擊防禦方法及舉證，核與判決結論無影響，爰不一一論列，併此敘明
    。
十一、據上論結，本件上訴為無理由，依民事訴訟法第四百四十九條第一項、第七十八
    條，判決如主文。
中　　　華　　　民　　　國　　九十一　　年　　　五　　　月　　二十八　　日
                                        民事第十四庭
~B1　　　　審判長法官
~B2　　　　　　　法官
~B3　　　　　　　法官
中　　　華　　　民　　　國　　九十一　　年　　　五　　　月　　二十四　　日
~B        書記官　蔡錦輝
